【裁判字號】    89,易,269
【裁判日期】    890922
【裁判案由】    公共危險等
【裁判全文】
臺灣高雄地方法院刑事判決                          八十九年度易字第二六九號
    公  訴  人  臺灣高雄地方法院檢察署檢察官
    被      告  乙○○
    指定辯護人  本院公設辯護人  丁○○
右列被告因公共危險等案件，經檢察官提起公訴（八十八年度偵字第二六一一九號）
，本院判決如左：
    主  文
乙○○放火燒燬他人所有之自行車壹台，致生公共危險，處有期徒刑壹年肆月；又對
於公務員依法執行職務時，施強暴，處有期徒刑參月，扣案之拖魚鉤壹支沒收。應執
行有期徒刑壹年伍月，扣案之拖魚鉤壹支沒收。
    事  實
一、乙○○曾於民國八十一年間因煙毒案件，經本院判處有期徒刑三年八月確定，復
    於八十三年間因違反麻醉藥品管理條例案件，經本院判處有期徒刑五年十月確定
    ，兩案接續執行，於八十七年七月十八日假釋出獄（應至九十二年四月三十日方
    假釋期滿），詎於假釋期間，仍不知悔改，於八十八年十月二十一日晚上七時四
    十五分許，因情緒不佳，竟於其位於高雄市前鎮區○○○○路八八之一二號住處
    大門前，先將其所有之車牌號碼ＨＣＧ─４６７號機車一台推倒在地致該機車內
    之汽油逸漏於地，再以自己之打火機點燃香煙，將香煙與打火機同時丟向該倒地
    之機車，引燃逸漏於地之汽油，並將停於上址隔壁即高雄市前鎮區○○○○路八
    八之一二號門前、屬於該址住戶丙○○所有之自行車一台一併丟入火堆中，除燒
    毀該機車與自行車外，並致居住於高雄市前鎮區○○○○路八八之一二號左右相
    連而無防火巷道隔離之住家，其家人之居住、財產及身體、生命安全受有被延燒
    之威脅，而生公共危險。嗣警員甲○○據報至該現場，並欲進行撲滅火勢，執行
    其保護人民生命財安全之警察職務時，乙○○見狀竟為阻止甲○○滅火，復基於
    妨害警員甲○○執行上開職務之犯意，持其所有之拖魚鉤一支作揮阻警員甲○○
    進行救火之強暴方式，除致甲○○之左食指背遠位遭拖魚鉤鉤傷而受有零點八×
    零點二×零點二公分之裂傷（傷害部分未據告訴），並妨害甲○○執行滅火、保
    護人民生命財安全之警察職務幸經甲○○及鄰居合力滅火，方將火勢撲滅，始未
    釀成巨災。
二、案經高雄市政府警察局前鎮分局報請臺灣高雄地方法院檢察署檢察官偵查起訴。
    理  由
一、訊據被告乙○○對於右揭事實坦承不諱，核與證人甲○○及丙○○指述情節相符
    ，並有甲○○之驗傷診斷書一份及燒毀機車及自行車之現場相片四張附卷可稽，
    復有拖漁鉤一支扣案為証。按汽油係具強力延燒及擴散火勢之物，且依前開現場
    相片所示，其現場緊靠高雄市前鎮區○○○○路八八之一二號門前，左右均屬相
    連而無防火巷道隔離之住家，且機車車體業全部燒燬成難以辨認，而自行車亦燒
    燬呈車體燻黑並業達無法繼績使用之程度，是當時火勢之猛烈，已見一般，再加
    上汽油強力之延燒性及擴散火勢之性質，而火災現場又係左右均屬相連而無防火
    巷道隔離之住家等現場情形觀察，業足致居住於上址左右相連而無防火巷道隔離
    之住家附近之住家，其家人之居、財產及身體、生命安全因該火災而受有被延燒
    威脅之公共危險，應堪予確認。再者經將被告送請財團法人台灣省私立高雄仁愛
    之家附設慈惠醫院（下稱慈惠醫院）定其為前揭犯行時之精神狀態，經慈惠醫院
    參酌本件案情、被告之家族史和個人史、一般疾病史和精神病史，並經進行(1)晤
    談觀察：被告定向感好，心情輕鬆，未有明顯之焦慮，情緒表現合宜，其語言理
    解與表達能力皆好，可切題深入說明，思考內容與思考形式並無明顯之問題。(2)
    測驗評估：班達測驗：被告無顯著腦器質性障礙。智力測驗：被告之語文智
    力＝１０３，操作智力＝１０７，總智力＝１０５，屬中等智力等級。(3)成大性
    格問卷：被告符合反社會性格診斷等心理衡鑑經過，而鑑認被告於本件案發前後
    事件之知覺、記憶清晰，事件間具時間連貫性，顯示其意識清楚，仍對現實具有
    判斷力，且依精神狀態檢查，亦認被告態度合作，情緒表達合宜，活動量適中，
    語言表達合宜，理解力可，同時可切題說明。思考內容及形式無明顯異常，無妄
    想，認知功能正常等情，有慈惠醫院八十九年八月十八日八九附慈精字第一三三
    八號函附之精神鑑定報告一份在卷可按，是由上開鑑定結果，被告於實行前開犯
    行時，其意識狀態係屬清醒，且仍具有現實之判斷能力，自無所謂精神喪失或精
    神耗弱之情形存在，應堪確認。綜上所述，本件事證明確，被告犯行洵堪認定。
二、核被告所為，其放火燒燬丙○○所有之自行車之部分，係犯刑法第一百七十五條
    第一項放火燒燬他人所有之自行車一台致生公共危險罪，其放火燒燬自己所有之
    機車之部分，係犯同條第二項放火燒燬自己所有之機車一台致生公共危險罪，再
    其以強暴方式妨害警員甲○○執行職務之部分，係犯同法第一百三十五條第一項
    對於公務員依法執行職務時施強暴罪。公訴意旨雖認被告放火燒燬之前開自行車
    ，係被告所有，而認該部行為係犯刑法第一百七十五條第二項之罪等語，然查被
    告業坦稱該台自行車並非其所有等語，且除證人甲○○指稱該自行車係丙○○所
    有，而非被告所有之物等語外，證人丙○○亦陳稱確認該自行車係其所有無誤等
    語，從而被告放火燒燬該自行車之行為，自應犯刑法第一百七十五條第一項之罪
    ，公訴意旨此之所指，容有誤會，然因無礙於事實之同一性，爰變更起訴法條。
    被告以一個放火行為，同時觸犯刑法第一百七十五條第一項及同條第二項之罪，
    係一行為觸犯二罪名，為想像競合犯，應依刑法第五十五條規定從一重依刑法第
    一百七十五條第一項放火燒燬他人所有之自行車一台致生公共危險罪處斷。再前
    開二罪間，犯意各別、行為互殊，應分論併罰之。爰審酌被告曾於八十一年間因
    煙毒案件，經本院判處有期徒刑三年八月確定，復於八十三年間因違反麻醉藥品
    管理條例案件，經本院判處有期徒刑五年十月確定，兩案接續執行，於八十七年
    七月十八日假釋出獄，並應至九十二年四月三十日方假釋期滿，有臺灣高等法院
    被告全國前案紀錄表及臺灣高雄地方法院檢察署刑案資料查註紀錄表可按，其於
    假釋期間，仍不知警惕慎行，僅因個人心情不佳，竟放火燒燬自己及他人所有之
    物，而嚴重危及附近不特定多數居民之居住、財產及生命、身體安全，並復以暴
    力方式妨害警員滅火，危害情節非輕，然念其係一時情緒未控失慮，致罹罪章，
    且犯後尚知坦承犯行，犯後態度尚認良好等一切情狀，量處如主文所示之刑並定
    其應執行刑，以示懲儆。扣案之拖魚鉤一支，係被告所有供前開妨害公務之犯行
    所用之物，為被告供陳在卷，爰依刑法第三十八條第一項第二款規定，併予宣告
    沒收。
據上論斷，應依刑事訴訟法第二百九十九條第一項前段、第三百條，刑法第一百三十
五條第一項、第一百七十五條第一項、第二項、第五十五條、第五十一條第五款、第
三十八條第一項第二款，罰金罰鍰提高標準條例第一條前段，判決如主文。
本案經檢察官洪期榮到庭執行職務。
中      華      民      國    八十九    年      九      月    二十二    日
                                  臺灣高雄地方法院刑事第二庭
                法  官    陳  威  龍
右正本證明與原本無異。
如不服本判決，應於判決送達後十日內，向本院提出上訴狀。
                                      書記官    林  雯  琪
中      華      民      國    八十九    年      九      月    二十二    日
附錄本案論罪科刑法條全文
刑法第一百三十五條第一項：
對於公務員依法執行職務時，施強暴脅迫者，處三年以下有期徒刑、拘役或三百元以
下罰金。
刑法第一百七十五條第一項、第二項：
  放火燒燬前二條以外之他人所有物，致生公共危險者，處一年以上、七年以下有期
  徒刑。
  放火燒燬前二條以外之自己所有物，致生公共危險者，處三年以下有期徒刑。


司法院資訊處製作；財團法人民間司法改革基金會備份。
